【裁判字號】    90,台上,7882
【裁判日期】    901227
【裁判案由】    違反公職人員選舉罷免法
【裁判全文】
最高法院刑事判決                                九十年度台上字第七八八二號
    上  訴  人  台灣高等法院台中分院檢察署檢察官
    被      告  甲○○
右上訴人因被告違反公職人員選舉罷免法案件，不服台灣高等法院台中分院中華民國
九十年七月十七日第二審判決（八十九年度上訴字第一四七○號，起訴案號：台灣苗
栗地方法院檢察署八十八年度偵字第三○七四號），提起上訴，本院判決如左：
    主  文
上訴駁回。
    理  由
按刑事訴訟法第三百七十七條規定：上訴於第三審法院，非以判決違背法令為理由，
不得為之。是提起第三審上訴，應以原判決違背法令為理由，係屬法定要件，如果上
訴理由狀未依據卷內訴訟資料，具體指摘原判決不適用何種法則或如何適用不當，或
所指摘原判決違法情事，顯與法律規定得為第三審上訴理由之違法情形，不相適合時
，均應認其上訴為違背法律上之程式，予以駁回。本件原判決就公訴意旨指被告甲○
○係中華民國第四屆立法委員選舉苗栗縣選區之候選人，於民國八十七年十一月二十
五日，在苗栗縣苗栗市○○街一六○號吉元有線電視股份有限公司（下稱吉元公司）
參加台灣省苗栗縣選舉委員會舉辦之電視政見發表會，竟意圖使同為候選人之徐成焜
不當選，虛構指稱：「徐成焜於第三屆立法委員任期內，在立法院院會把水庫回饋相
關法條封殺掉」等足以損害徐成焜名譽之不實事項，透過吉元公司之轉播，傳布於苗
栗縣選區之選民，使徐成焜之名譽受損並影響得票率，因認被告涉犯刑法第三百十條
第一項誹謗罪及違反公職人員選舉罷免法第九十二條之罪，應從一重依公職人員選舉
罷免法第九十二條處斷云云，經審理結果，認被告之犯罪不能證明，因而撤銷第一審
科刑判決，改判諭知被告無罪，已依據卷內資料詳予說明，並以第三屆立法委員經濟
、內政及邊政、司法三委員會於八十七年五月十八日併案審查行政院所提「水利法部
份條文修正草案」，亦即水庫回饋相關法案，告訴人於該法案逐條審查時，對第一個
修正條文即「第四條之一」表示反對，主席請其發言，告訴人在席位上僅表示「本席
不發言」，拒絕陳述反對之理由，主席裁示之協商討論因而無從進行，該法案迄第三
屆立法委員任期屆滿，仍未能完成委員會審查程序屬實，被告因認係告訴人在立法院
院會把水庫回饋相關法條封殺掉，自非無據，縱被告指告訴人「把水庫回饋相關法條
封殺掉」之表達辭句有所不當，仍不能遽以違反公職人員選舉罷免法罪相繩，論述甚
詳。經核所為論均與卷內證據資料相符，其證據之取捨與證據證明力判斷職權之行
使，暨法則適用之論，均無違背證據法則與實定法則，從形式上觀察，並無違背法
令之情形存在。上訴意旨置原判決理由已明白論斷之事項於不顧，泛詞指摘，對於原
審採證認事之職權行使，究竟如何違背法令，並未依據卷內訴訟資料為具體之指摘，
徒憑己見，漫指原判決理由矛盾、適用法則不當及調查職責未盡云云，殊非適法之第
三審上訴理由，其上訴違背法律上之程式，應予駁回。上訴人對被告違反公職人員選
舉罷免法第九十二條部分之上訴既不合法，被告其餘被訴犯刑法第三百十條誹謗罪部
分，則屬刑事訴訟法第三百七十六條第一款之案件，自無從適用審判不可分原則，併
為實體上審判。上訴人竟復一併提起上訴，顯為法所不許，應併予駁回。
據上論結，應依刑事訴訟法第三百九十五條前段，判決如主文。
中      華      民      國     九十     年     十二     月    二十七    日
                              最高法院刑事第三庭
                                  審判長法官  陳  錫  奎
                                        法官  洪  清  江
                                        法官  李  伯  道
                                        法官  呂  丹  玉
                                        法官  惠  光  霞
      右正本證明與原本無異
                                              書  記  官
中      華      民      國    九十一    年      一      月      二      日


司法院資訊處製作；財團法人民間司法改革基金會備份。
